臺灣板橋地方法院刑事判決　　　　　　　 94年度易字第169號
公　訴　人　臺灣板橋地方法院檢察署檢察官
被　　　告　乙○○
上列被告因偽造文書案件，經檢察官提起公訴（九十三年度偵字
第一六七五０號），本院判決如下：
    主  文
乙○○明知為不實之事項，而使公務員登載於職務上所掌之公文
書，足以生損害於公眾，處有期徒刑月，如易科罰金，以佰
元折算壹日。緩刑貳年。
    事  實
一、乙○○明知其所有，座落臺北縣新莊市○○段第五四六地號
    土地持分一萬分之九十及其上第三二二二建號建物第四層全
    部之土地及建物所有權狀，原係放置於臺北縣新莊市○○街
    三十九號四樓住處，但於民國（下同）八十八年九月二十一
    日發生九二一大地震後，因其住處建築嚴重受損，為免重要
    物品遺失，上開土地及建物所有權狀已經由其妻甲○○（現
    已離婚），在八十八年九月底至十月初間某日，改放置到甲
    ○○設於合作金庫銀行內之保險箱中，亦即乙○○明知上開
    土地及建物所有權狀並未遺失，竟於八十九年一月十四日，
    在臺北縣新莊地政事務所，向該所承辦人員申請辦理權狀遺
    失補發，致使不知情之承辦公務員在其職掌之電腦登記資料
    中有關所有權部其他登記事項欄內，登錄書狀遺失補給之註
    記，而將此不實事項登載於職務上掌管之公文書，足生損害
    於地政機關對於資料管理之正確性。嗣因臺北縣新莊地政事
    務所於完成上開註記後，依規定公告三十日徵詢異議並發函
    通知乙○○時，恰為甲○○收受該通知而察覺有異，乃於八
    十九年一月二十一日向臺北縣新莊地政事務所提出異議，始
    查悉上情。
二、案經臺灣板橋地方法院檢察署檢察官偵查起訴。
    理  由
一、訊據被告乙○○固坦承有於上開時、地，向臺北縣新莊地政
    事務所申請辦理上開土地及建物所有權狀遺失補發事宜，惟
    矢口否認涉有使公務員登載不實之犯行，辯稱：九二一大地
    震後，因住處建築嚴重毀損，有僱工進行維修裝潢，所以家
    中物品均打包堆置。在八十九年一月間，為辦理房屋抵押貸
    款更換借款銀行事宜，須要使用權狀，但因家中物品還有很
    多沒有歸位，所以找不到權狀，才會去辦理遺失補發。我並
    不知道甲○○將權狀放到保險箱之事，她沒有告訴我云云。
    惟查：上開事實，業據證人甲○○於本院審理中結證屬實，
    並有臺北縣新莊地政事務所八十九年一月十五日八九北縣莊
    地一字第０七七四號函、八十九年一月二十五日八九北縣莊
    地一字第一０七六號函、九十三年十二月十三日北縣莊地登
    字第０九三００二０一六七號函、九十四年二月二十三日北
    縣莊地登字第０九四０００二二八一號函各一件在卷足資佐
    證。又證人甲○○於本院審理中證稱：「土地及房屋權狀原
    本放在家裡，後來因為九二一地震，家裡很亂，我跟被告說
    放到合庫保險箱裡，那個保險箱是本來就有的，是我的名字
    申請的」、「九二一地震後，家裡被震的很慘，有重新裝潢
    」、「應是在九二一之後放入保險箱的，因為家裡很亂，我
    把家裡一些東西拿去放保險箱。時間大約是九月底到十月初
    」、「被告知道權狀放在保險箱」、「被告當時雖然很忙，
    但我們每天還是都有見面。因為本來東西都放在抽屜裡，就
    是一些權狀，我怕房子毀了權狀會找不到，所以我跟被告說
    要把東西拿去保險箱放」、「我是當面向被告講的，是在家
    裡講的」、「因為當時家中沒有什麼其他貴重物，貴重物品
    都已放在保險箱裡，因為當時餘震不斷，怕權狀會遺失，所
    以我才跟被告講」、「被告當時說好」等語（見本院九十四
    年九月七日審判筆錄第四頁至第八頁），是證人甲○○已明
    確指陳，確曾向被告告知將上開權狀改放置到銀行保險箱中
    ，並經被告同意。又被告於本院審理中亦自承：「印象中是
    八十八年十月下旬開始裝潢」、「告訴人私人的貴重東西都
    放在保險箱裡，平常家中剩下的就是權狀及一些零股股票」
    等語（見本院九十四年九月七日審判筆錄第十一、十二頁）
    ，足見被告住處於八十八年九月二十一日發生九二一地震後
    ，確有嚴重受損之情事，衡諸常情，一般人於住處遭逢震災
    毀損後，為免事後餘震致使房屋倒塌，均會將屋內貴重物品
    取出另行放置於安全地點，抑或於其後進行房屋整建時，亦
    會將屋內貴重物品妥為放置保管，以免遺失，而被告住處所
    放置之貴重物品，既僅有權狀及一些股票而已，是其對上開
    物品於震災後或進行房屋整建時，重新放置保管於何處，自
    應知之甚詳。又被告於本院審理中雖另辯稱：房屋整修裝潢
    時，家裡東西很多都用袋子裝起來，打包起來後就隨便放，
    打包時我不在場，是回家時就看到一袋一袋裝起來，事後找
    不到權狀時，沒有問過證人甲○○或其他人云云，惟查，若
    被告於家中進行整修裝潢時，其本人未曾參與家中物品打包
    裝袋之過程，則其對原放置於家中之權狀，被打包放置何處
    ，自不知悉，之後其找不到權狀時，自應詢問將家中物品打
    包裝袋之人，或向其妻甲○○詢問查明，權狀放置何處，要
    無均不向他人查詢即逕自認為遺失而前往申請辦理遺失補發
    之理。是被告上開辯解，顯與事理有違，不足採信。從而，
    本件事證明確，被告犯行洵堪認定，應依法論科。
二、核被告乙○○所為係犯刑法第二百十四條使公務員登載不實
    罪。爰審酌被告犯罪之動機、目的、手段、犯罪所生之危害
    、犯後否認犯行之態度等一切情狀，量處如主文所示之刑，
    並諭知易科罰金之折算標準（被告行為後，刑法第四十一條
    業於九十年一月四日修正為「犯最重本刑為五年以下有期徒
    刑以下之刑之罪，而受六月以下有期徒刑或拘役之宣告，因
    身體、教育、職業、家庭之關係或其他正當事由，執行顯有
    困難者，得以一元以上三元以下折算一日，易科罰金。但確
    因不執行所宣告之刑，難收矯正之效或難以維持法秩序者，
    不在此限。」「併合處罰之數罪，均有前項情形，其應執行
    之刑逾六月者，亦同。」並於同年月十日公布施行，於同年
    月十二日生效，比較新舊法之規定，變更後之新法於被告並
    無不利，依刑法第二條第一項前段之規定，自應適用裁判時
    之新法，諭知易科罰金之折算標準），以資懲儆。末查，被
    告前未曾受有期徒刑以上刑之宣告，有臺灣高等法院被告前
    案紀錄表一件在卷可按，其因一時失慮致觸犯本件犯行，經
    此偵審程序併科刑之判決後，當知所警愓，信無再犯之虞，
    本院認所宣告之刑以暫不執行為適當，爰併宣告緩刑二年，
    以啟自新。
據上論斷，應依刑事訴訟法第二百九十九條第一項前段，刑法第
二條第一項前段、第二百十四條、修正後第四十一條第一項前段
、第七十四條第一款，罰金罰鍰提高標準條第一條前段、第二條
，判決如主文。
本案經檢察官黃怡華到庭執行職務。
中　　華　　民　　國　　94　　年　　9 　　月　　21　　日
                  刑事第十九庭    審判長法　官  白光華
                                        法　官  曾淑娟
                                        法　官  楊志雄
以上正本證明與原本無異。
如不服本判決，應於送達後10日內向本院提出上訴狀（須附繕本
）。
                                      　書記官　陳靜怡
中　　華　　民　　國　　94　　年　　9 　　月　　21　　日
附錄本案所犯法條全文
中華民國刑法第214條
明知為不實之事項，而使公務員登載於職務上所掌之公文書，足
以生損害於公眾或他人者，處三年以下有期徒刑、拘役或五百元
以下罰金。
